【裁判字號】    98,簡上,68
【裁判日期】    981118
【裁判案由】    偽造文書
【裁判全文】
臺灣雲林地方法院刑事判決              98年度簡上字第68號
上  訴  人
即  被  告  甲○○
上列上訴人因偽造文書案件，不服本院虎尾簡易庭中華民國98年
5 月25日98年度虎簡字第71號刑事簡易判決（檢察官聲請簡易判
決處刑案號：97年度偵字第3266號），提起上訴，本院第二審合
議庭判決如下：
    主  文
上訴駁回。
甲○○緩刑參年。
    事實及理由
一、犯罪事實：
    KANLAYA THEPPHITHAK （中文姓名：陳思婷，下稱陳思婷）
    係泰國籍人士，擬與我國人民以假結婚之方式，取得居留權
    後在臺工作，由真實姓名年籍不詳自稱「陳淑美」之人先直
    接或間接取得陳思婷之不詳代價後，遂與陳思婷無結婚真意
    之甲○○約定，內容係如與陳思婷假結婚後，將可獲得新臺
    幣（下同）5 萬元之報酬。詎甲○○、陳思婷、「陳淑美」
    共同基於行使使公務員登載不實公文書之犯意聯絡，於民國
    93年12月8 日，由甲○○在泰國境內與陳思婷辦理註冊結婚
    登記，並取得結婚證書後，另向我國駐泰國臺北經濟文化辦
    事處辦理結婚文件之認證手續。渠等3 人竟於(一)、94年2 月
    25日，由甲○○依「陳淑美」指示持前揭結婚證書等文件，
    至雲林縣元長鄉戶政事務所，填具「結婚登記申請書」，辦
    理結婚登記，使該戶政事務所不知情之承辦公務員為形式審
    查後，將此不實之結婚事項，登載於其職務上掌管之公文書
    即戶籍謄本電腦檔案紀錄，足以生損害於戶政機關對戶籍管
    理之正確性。(二)、復於95年8 月1 日，至雲林縣警察局外事
    課，填寫「外國人居留停留案件申請表」，以甲○○之配偶
    來臺依親名義，辦理陳思婷之中華民國外僑居留證，復行使
    上開登載不實之戶籍謄本等文件，使不知情之承辦公務員為
    形式審查後，將「居留事由：依親、依親對象：夫- 甲○○
    」等不實事項，登載於其職務上所掌管之公文書即外僑居留
    資料電腦檔案紀錄，並據以核發上開外僑居留證（居留證號
    ：PD00000000號）予陳思婷，使其持之行使，足以生損害於
    警察機關核發外僑居留證及對於外國人在臺管制之正確性。
二、訊據被告甲○○坦承有與陳思婷假結婚一節不諱，核與證人
    林政勇、喬莙茹等人證述情節相符，此外復有陳思婷之警政
    署外事警官隊外僑居留資料查詢明細表1 紙暨雲林縣元長鎮
    戶政事務所雲元戶字第0980000227號、第0000000000號、雲
    林縣北港鎮戶政事務所雲北戶字第0980000604號等函、向日
    葵泰國古式養身館員工儲蓄金證明單各1 份在卷可稽。本件
    事證明確，被告甲○○之自白核與事實相符，被告犯嫌，堪
    以認定。
三、核被告所為，係犯刑法第216 條、第214 條之行使使公務員
    登載不實文書罪，被告與KANLAYA THEPPHITHAK(陳思婷) 及
    「陳淑美」，彼此間有犯意聯絡及行為分擔，均為共同正犯
    ，又所犯使公務員登載不實文書之低度行為應為行使之高度
    行為所吸收，不另論罪。
四、又被告行為後，刑法於94年2 月2 日修正公布，95年7 月1
    日施行，而刑法施行法亦於95年6 月14日增訂第1 條之1 。
    修正後刑法第2 條第1 項規定：「行為後法律有變更者，適
    用行為時之法律。但行為後之法律有利於行為人者，適用最
    有利於行為人之法律。」茲就罪刑有關之共犯、未遂犯、想
    像競合犯、牽連犯、連續犯、結合犯，以及累犯加重、自首
    減輕暨其他法定加減原因（如身分加減）與加減例等一切情
    形，綜其全部罪刑之結果而為比較（最高法院95年5 月23日
    95年度第8次刑庭會議決議參照）。經查：
(一)、刑法分則編各罪所定罰金之貨幣單位原為銀元，且依修正前
    刑法第33條第5 款規定，罰金刑為1 銀元以上，而有關罰金
    倍數之調整及銀元與新臺幣之折算標準，則定有「罰金罰鍰
    提高標準條例」及「現行法規所定貨幣單位折算新臺幣條例
    」，除罰金以1 銀元折算3 元新臺幣外，並將72年6 月26日
    以前修正之刑法部分條文罰金數額提高2 至10倍，其後修正
    者則不再提高倍數，修正後刑法第33條第5 款則將罰金刑提
    高為新臺幣1 千元以上，並以百元計算之，且因刑法第33條
    第5 款所定罰金貨幣單位既已改為新臺幣，刑法分則編各罪
    所定罰金之貨幣單位亦應配合修正為新臺幣，且考量刑法修
    正施行後，不再適用「現行法規所定貨幣單位折算新臺幣條
    例」，為使刑法分則編各罪所定罰金之最高數額與刑法修正
    前趨於一致，爰增訂刑法施行法第1 條之1 規定，將刑法分
    則編各罪所定罰金之貨幣單位均改為新臺幣，並將72年6 月
    26日以前修正之刑法部分條文罰金數額提高為30倍，其後修
    正者則提高為3 倍，是以刑法分則編各罪所定罰金刑之最高
    數額，於上開規定修正後仍屬一致，並無不同，但其罰金刑
    之最低數額，則比修正前提高，自以修正前之規定對行為人
    較為有利。
(二)、修正前刑法第41條第1 項前段規定：「犯最重本刑為5 年以
    下有期徒刑以下之刑之罪，而受6 個月以下有期徒刑或拘役
    之宣告，因身體、教育、職業、家庭之關係或其他正當事由
    ，執行顯有困難者，得以1 元以上3 元以下折算一日，易科
    罰金」，又依95年5 月17日修正前罰金罰鍰提高標準條例第
    2 條規定，就其原定數額提高為100 倍折算1 日，則被告行
    為時之易科罰金折算標準，應以銀元100 元、200 元、300
    元折算1 日，經折算為新臺幣後，應以新臺幣300 元、600
    元、900 元折算為1 日。惟94年2 月2 日修正公布之刑法第
    41條第1 項前段則規定：「犯最重本刑為5 年以下有期徒刑
    以下之刑之罪，而受6 個月以下有期徒刑或拘役之宣告者，
    得以新臺幣1 千元、2 千元或3 千元折算1 日，易科罰金。
    」比較修正前後之易科罰金折算標準，以修正前之刑法規定
    ，較有利於被告。
(三)、修正前刑法第28條規定關於「實施」一語，依實務見解認係
    涵蓋陰謀、預備、著手、實行概念在內（司法院31年院字第
    240 號解釋），新法為杜爭議，而將「實施」一語，修正為
    「實行」，本件依新舊法均成立共同正犯，因其成立要件及
    刑罰效果均未變更，自無新舊法比較之問題，應適用現行刑
    法第28條（參照最高法院95年度臺上字第5669號判決）。
(四)、又因新法已刪除第56條連續犯之規定，故於舊法時期發生並
    完成之行為，應依裁判時之新法第2 條第1 項比較結果，適
    用有利於行為人之法律（多數可能是舊法第56條連續犯之規
    定），於修正後發生並完成之犯罪，則依新法處理，前後兩
    者，再就刑法第51條之適用，依新法第2 條第1 項比較結果
    而適用舊法有關數罪併罰之規定處理（臺灣高等法院95年5
    月4 日法律問題座談會、最高法院95年度第8 次會議決議）
    ，是以被告與KANLAYA THEPPHITHAK(陳思婷) 於95年8 月1
    日持不實登記之戶籍謄本向雲林縣警察局外事課申辦居留停
    留犯行，因係發生於新法修正施行後，依前揭說明，應依新
    法處理，再被告之修正前後2 次行使使公務員登載不實罪犯
    行，犯罪各別，應分論併罰。
五、核被告所為係在96年4 月24日前，符合中華民國九十六年罪
    犯減刑條例規定，應依該規定減輕其宣告刑2 分之1 。
六、原審審酌被告甲○○貪圖賺取充當人頭之不法利益而以假結
    婚方式為KANLAYA THEPPHITHAK(陳思婷) 入境，使我國戶籍
    、外國人口管理等資料產生錯誤，致我國戶政機關對於戶政
    管理之正確性，及我國駐泰國臺北經濟文化辦事處、警察機
    關對於外國人口管理作業之正確性致生損害，並進而衍生其
    他社會問題等一切情狀，適用刑法第2 條第1 項、第28條、
    第216 條、第214 條、第220 條第2 項、第41條第1 項（修
    正前、後）、修正前刑法第51條第5 款，修正前罰金罰鍰提
    高標準條例第2 條前段，現行法規所定貨幣單位折算新臺幣
    條例第2 條，中華民國九十六年罪犯減刑條例第2 條第1 項
    第3 款、第7 條等規定，量處被告2 罪，各有期徒刑4 月，
    均減為2 月，再定應執行刑3 月，並諭知以新臺幣900 元折
    算1 日為易科罰金之折算標準，認事用法及量刑均合法妥適
    ，而無違誤，被告上訴主張其因肢體殘障、智能不足，不諳
    法律常識，被歹徒利用，致誤觸法網，其情可憫，又無謀生
    能力，單獨一人，依靠救濟為生，瀕臨絕境，請求撤銷原判
    決，改為諭知被告無罪之判決，為無理由，應予駁回。
七、查被告雖前因故意犯罪受有期徒刑以上刑之宣告與執行，惟
    執行完畢後，五年以內未曾因故意犯罪而受有期徒刑以上刑
    之宣告，此有臺灣高等法院被告前案紀錄表附卷可憑，且其
    因肢體殘障，單獨一人，依靠救濟為生，瀕臨絕境，又無謀
    生能力，始會為生存而為上開犯行，其情可憫，被告因一時
    失慮致罹刑典，經此偵、審程序之教訓，當知所警惕，信無
    再犯之虞，本院以其所宣告之刑以暫不執行為適當，併予宣
    告緩刑3 年，以啟自新。
八、適用之法條：
    刑事訴訟法第455 條之1 第3 項、第368 條，刑法第74條第
    1 項第2 款。
本案經檢察官陳詠薇到庭執行職務。
中    華    民    國    98    年    11    月    18    日
                  刑事第三庭  審判長法  官  林輝煌
                                    法  官  蕭雅毓
                                    法  官  張文俊
以上正本證明與原本無異。
本件不得上訴。
                                    書記官  金雅芳
中    華    民    國    98    年    11    月    18    日
附錄本案論罪科刑條文：
中華民國刑法第216條
（行使偽造變造或登載不實之文書罪）
行使第210 條至第215 條之文書者，依偽造、變造文書或登載不
實事項或使登載不實事項之規定處斷。
中華民國刑法第214條
（使公務員登載不實罪）
明知為不實之事項，而使公務員登載於職務上所掌之公文書，足
以生損害於公眾或他人者，處3 年以下有期徒刑、拘役或5 百元
以下罰金。


司法院資訊處製作；財團法人民間司法改革基金會備份。
